臺灣基隆地方法院基隆簡易庭裁定
111年度基秩字第53號
移送機關    基隆市警察局第三分局
被移送人    高鴻章



上列被移送人因違反社會秩序維護法案件，經移送機關以中華民
國111年10月7日基警三分偵字第1110370664號移送書移送審理，
本院裁定如下：
    主  文
高鴻章不罰。
    理  由
一、移送意旨略以：被移送人高鴻章於民國111年9月7日18時33
    分，使用通訊軟體LINE，在基隆市中山區「和平里辦公處」
    群組（81名成員），傳送略以「防疫經費8400億，到底被民
    進黨吞了多少？...蔡英文為了賺錢用高端試劑草菅人命」
    等虛假不實之訊息，足以使聽聞者心生畏懼與恐慌，影響公
    共安寧。因認被移送人涉有社會秩序維護法第63條第1項第5
    款散佈謠言，足以影響公共之安寧之行為。
二、按犯罪事實應依證據認定之，無證據不得認定犯罪事實；不
    能證明被告犯罪或其行為不罰者，應諭知無罪之判決，刑事
    訴訟法第154條第2項、第301條第1項分別定有明文。又法院
    受理違反社會秩序維護法案件，除本法有規定者外，準用刑
    事訴訟法之規定，亦為社會秩序維護法第92條所明定。再依
    社會秩序維護法第45條第2項規定，警察機關移請裁定之案
    件，該管簡易庭認為不應處罰為適當者，得逕為不罰之裁定
    。
三、次按社會秩序維護法第1條揭櫫該法之立法目的係為維護公
    共秩序，確保社會安寧，因此，行為人之行為必須確已達妨
    害公共秩序、擾亂社會安寧之程度，方得以違反社會秩序維
    護法處罰之。又同法第63條第1項第5款規定「散佈謠言，足
    以影響公共之安寧者，處3日以下拘留或新臺幣3萬元以下罰
    鍰」，旨在禁止散佈謠言，以維持公共安寧。而謠言，乃指
    無事實根據憑空捏造，無的放矢之行為，散佈之方式，不問
    出於口頭或文字，且不以發生實害為必要。應注意者，本款
    規定處罰之對象係限制人民言論自由，而憲法第11條規定，
    人民之言論自由應予保障，鑑於言論自由具有實現自我、溝
    通意見、追求真理、滿足人民知的權利，形成公意，促進各
    種合理的政治及社會活動之功能，乃維持民主多元社會正常
    發展不可或缺之機制，國家應給予最大限度之保障（司法院
    釋字第509號解釋理由書參照）。是言論自由既攸關人性尊
    嚴此項憲法核心價值的實現，在多元社會之法秩序理解下，
    國家原則上理應盡量確保人民能在開放的規範環境中發表言
    論，僅於維護個人名譽、隱私等法益或公共利益、符合比例
    原則之情形下，始得為適當限制，且國家對言論自由為適當
    限制時，也必須在法律所規定之可罰範圍內作嚴格之認定，
    始符合憲法保障言論自由之基本精神。從而，基於保障人民
    言論自由兼顧社會公共利益之考量，違反本款之行為應以行
    為人故意捏造或明知為不實事實，或依據一般人之注意義務
    均會合理懷疑係不實事實捏造之謠言，猶以語言或文字等方
    式傳布於公眾，且該謠言之內容足以使聽聞者心生畏懼與恐
    慌，有影響公共安寧之情形，始足當之。
四、經查：
  ㈠被移送人於111年9月7日18時33分，以通訊軟體LINE，在「和
    平里辦公處」群組（81名成員），發送「2.救台灣人命的防
    疫經費8400億，到底被民進黨吞了多少？3.蔡英文為了賺錢
    用『高端試劑』草菅人命，所謂的『高端』至今仍沒有通過國際
    檢驗，但無用的『高端』至今卻是全世界最貴的『非疫苗』，蔡
    英文政府買了幾百萬劑最後都銷毀了，問題是：『錢去誰的
    口袋了呢』？」等內容之訊息等情，為被移送人所不爭執，
    並有通訊軟體LINE擷圖附卷可稽（本院卷第9至15頁），固
    堪認定。
  ㈡惟觀諸被移送人上開言論，均係關於政府針對新冠疫情之防
    疫政策，屬全民高度關心與重視之公共議題，自新冠疫情爆
    發以來，各界多所討論，且被移送人之用語均係使用問號，
    而非率然斷定，乃係提出個人質疑。則被移送人對於眾所關
    心之公共事務提出議論，應屬憲法所保障之言論自由，尚難
    認係缺乏事實根據憑空捏造之無的放矢行為。
  ㈢且依卷內事證，尚不足以認定已使見聞者產生畏懼或恐慌等
    負面心理，而有影響公共安寧之情形。況一般民眾對於上開
    傳訊內容，本應自行依據自我相關認知及查詢相關正確報導
    後，加以判斷是非，尚無可能僅因被移送人上開文字，即有
    造成擾亂公共安寧之影響。
　㈣綜上，本案依移送機關提出之證據，尚無法證明被移送人所
    為該當社會秩序維護法第63條第1項第5款之構成要件，揆諸
    首開說明，應為被移送人不罰之諭知。 
五、依社會秩序維護法第45條第2項，裁定如主文。 
中　　華　　民　　國　　111 　年　　11　　月　　21　　日
                  基隆簡易庭    法　官　曾淑婷
以上正本證明與原本無異。
如不服本裁定，得於裁定書送達之翌日起5 日內，以書狀敘述理
由，提出於本院簡易庭，向本院普通庭提起抗告。
中　　華　　民　　國　　111 　年　　11　　月　　21　　日
                                書記官  陳胤竹